【裁判字號】    88,易,2323
【裁判日期】    890420
【裁判案由】    重利
【裁判全文】
臺灣臺南地方法院刑事判決                        八十八年度易字第二三二三號
    公  訴  人  台灣台南地方法院檢察署檢察官
    被      告  乙○○
    選任辯護人  陳文欽律師
右列被告因重利案件，經檢察官提起公訴（八十八年度偵字第八二八一號），本院判
決如左：
    主  文
乙○○連續乘他人急迫貸以金錢，而取得與原本顯不相當之重利，處有期徒刑肆月，
如易科罰金，以參佰元折算壹日。
    事  實
一、乙○○曾有多次竊盜前科，仍不知悔改（未構成累犯）。乙○○復基於重利之犯
    概括犯意，自民國八十六年六月下旬起，至八十八年六月間（起訴書誤載為八十
    七年間），連續趁甲○○要繳會錢、保險費、分期付款等款項急迫需用錢之際，
    而每月貸與新台幣（下同）五千至一萬元不等之金額，約定利息高達月息十分，
    即每一萬元，每月利息為一千元，逾期無法清償時更加罰滯納金五百元。乙○○
    並自八十七年八月起，扣留甲○○薪資匯入之郵局存摺及印章，以供直接提領本
    利之用，迄八十八年六月十日，甲○○不甘繼續被剝削，報警查獲並扣得乙○○
    持有之甲○○借據八紙、存摺二本及印章一枚。
二、案經甲○○訴由台南縣警察局麻豆分局報請台灣台南地方法院檢察署檢察官偵查
    起訴。
    理  由
一、訊據被告乙○○固對借錢給告訴人及約定利息達月息十分等事實坦承不諱，惟矢
    口否認有重利犯行，辯稱：告訴人自八十六年六月起至八十八年六月間止，每月
    均有向被告借貸，並額亦均在二、三萬元至五千元之間，並主動自行向被告約定
    每一萬元，每月一千元之利息，應與重利罪之「急迫、輕率或無經驗」有間，況
    被告本金尚未全數追回，其有何利息可言，又重利罪並不處罰未遂，縱告訴人與
    被告間有如上開利息之約定，因被告尚未取得利息，並不構成重利罪責云云。經
    查，右揭事實業據被告乙○○於警訊時及偵查中自白不諱，核與告訴人甲○○指
    訴情節相符，且有被告扣留之甲○○存摺二件、印章一枚及借據八紙等附卷可資
    佐證，被告確有以重息借款與告訴人無誤。又被告雖辯稱並未取得利息云云，然
    告訴人到庭證稱有以現金付利息，且把存摺交給被告後他都有去領錢，其自己只
    有用提款卡領錢等語。而被告固僅承認去提領過二次錢云云，但查使用扣案印章
    前去麻豆郵局提款者共有五次，有麻豆郵局郵政存簿儲金提款單五紙附卷可參。
    再被告亦自承告訴人先後交付二本存摺、二個印章給伊，足徵被告以告訴人之存
    摺、印章去提款應非只二次而已。另被告辯稱所領之錢係先償還本金而非支付利
    息云云，惟被告所領之錢究竟是償還何筆本金，該筆本金之金額若干，利息應為
    多少，被告均未能說明清楚，實難認被告非以所領之錢抵付利息。末查，被告辯
    稱告訴人借款時長達二年，次數眾多，應非「急迫、輕率或無經驗」云云，惟被
    告亦供承告訴人均係以要繳會錢、保險費、分期付款等事由向伊借錢，則每次借
    款時告訴人顯均係處於急需付款之狀態下，自屬「急迫」情形。且縱利息之約定
    乃出於告訴人提議，仍無礙本罪之成立，蓋告訴人如不願付此高額利息，被告根
    本不可能借款與告訴人。被告所辯，無非事後飾卸之詞，不足採信。本件事證明
    確，被告犯行堪予認定，應依法論科。
二、核被告所為係犯刑法第三百四十四條之重利罪。被告先後多次犯行，時間緊接，
    犯罪構成要件相同，顯係出於概括之犯意反覆為之，為連續犯，應以一罪論，並
    加重其刑。爰審酌被告之品行、犯罪動機、目的、手段、所生之危害及犯罪否認
    犯行尚無悔意等一切情狀，量處如主文所示之刑，並諭知易科罰金之折算標準，
    以資懲儆。
三、據上論結，應依刑事訴訟法第二百九十九條第一項前段，刑法第五十六條、第三
    百四十四條、第四十一條，罰金罰鍰提高標準條例第一條前段、第二條，判決如
    主文。
本案經檢察官吳佳齡到庭執行職務
中    華    民    國      八十九      年      四      月      二十      日
                                  臺灣臺南地方法院刑事第一庭
                                      法  官  彭  喜  有
右正本證明與原本無異。
如不服本判決，應於判決送達後十日內，向本院提出上訴狀。
                                      書記官  楊  育  民
中    華    民    國      八十九      年      四      月      二十      日
附錄本案論罪科刑法條全文
刑法第三百四十四條：
  乘他人急迫、輕率或無經驗貸以金錢或其他物品，而取得與原本顯不相當之重利者
  ，處一年以下有期徒刑、拘役或科或併科一千元以下罰金。


司法院資訊處製作；財團法人民間司法改革基金會備份。
